【裁判字號】    89,上訴,1736
【裁判日期】    890801
【裁判案由】    妨害自由
【裁判全文】
臺灣高等法院臺中分院刑事判決          民國八十九年度上訴字第一七三六號
    上  訴  人  台灣台中地方法院檢察署檢察官
    被      告  丁○○
    選任辯護人  王文聖
右上訴人因被告妨害自由案件，不服臺灣臺中地方法院中華民國八十九年八月一日第
一審判決（民國八十九年度訴字第一○一六號，起訴案號：臺灣臺中地方法院檢察署
民國八十九年度偵字第二一○八號），提起上訴，本院判決如左：
    主    文
原判決撤銷。
丁○○以其他非法方法，剝奪人之行動自由，處有期徒刑參月，緩刑貳年。
    事      實
一、被告丁○○與乙○○係夫妻關係，兩人平日感情不睦並分居兩地，形同陌路。民
    國八十八年七月七日下午七點，乙○○見其停放在台中縣梧棲鎮凱蒂保齡球館停
    車場內之汽車遭人毀損，因認係丁○○所為，遂央其女丙○○開車至被告丁○○
    位於台中市○○路五二二巷三號之住處，惟因被告丁○○不在住處，乙○○便憤
    而將被告丁○○所有之箱型貨車玻璃砸毀，旋即於同日下午九時許將行離去，適
    該時於巷口遇見駕車返家之被告丁○○及其友人薛高明。被告丁○○在巷口遇見
    乙○○及丙○○後，即將乙○○強拉出車外，並將乙○○壓在地上，出言辱罵（
    所涉公然侮辱罪嫌部分未據告訴），其後復將乙○○挾持上車，而將乙○○載至
    其上開住處附近之私人神明廳（即同巷二號），且拉扯乙○○之頭髮，質問乙○○是否與他人通姦，並阻止乙○○離去，迄至當日晚上十二時始令乙○○離去，
    而剝奪乙○○之行動自由達三小時之久。而丙○○見乙○○被被告強制載離，始
    自行駕車返鹿港鎮報警。
二、案經乙○○訴由臺中縣警察局清水分局移送臺灣臺中地方法院檢察署檢察官，偵
    查起訴。
    理      由
一、訊據被告丁○○（下稱被告），除坦承乙○○有在上開時地，上其車由其載往其
    住宅之附近之神明廳事實外，矢口否認有強行挾持乙○○上其車之事實，辯稱，
    是乙○○自己願意到神明廳的云云。
二、第查，被告確有上開犯罪事實，已據乙○○於檢、警偵訊中迭指不移，復經證人
    丙○○於檢、警偵訊時，證述無異。且乙○○係央其女兒丙○○，搭載其至被告
    住處，若乙○○未被被告強行載走，丙○○豈有擅自驅車離去並報警（先向梧棲
    警察局報，該分局請其打一一○，又轉烏日分局）之理。又被告與乙○○形同陌
    路，自無捨其女兒之自用小客車不坐，而被被告載走之理，況二人仇怨已深，乙○○如非被挾持不准離去，亦不致在該私人神明廳滯留三小時之久。綜此，堪認
    被告所辯違反常情，殊不可採，被告妨害自由之事證，已臻明確，犯行堪資認定
    。
三、至於告訴人雖於原審改口指稱被告並未強拉其上車，亦無限制其離開神明廳云云
    。然此係告訴人與被告和解後（見原審卷第五十四頁所附和解書），迴護被告之
    詞，要難據為有利被告之認定。另其雖於警訊中指述被強載至被告住處，然於檢
    察官訊問時，已指稱是被載至上開神明廳，核與被告所稱地點相符，自以後者為
    可採。另被告雖提出其與告訴互訴之訴訟文書，然此僅能證明被告與告訴人訟
    不休，究不能據以認定告訴人借端誣陷被告。
四、核被告所為係犯刑法第三百零二條第一項之妨害自由罪。
五、被告犯罪事實，已臻明確，原審未予依法論科，核有未合。上訴人上訴意旨，執
    此指摘原審判決不當，顯有理由，自應由本院將之撤銷改判。茲審酌被告尚無不
    良素行，且被告與被害人原係夫妻，兩人已達成和解，有和解書一紙在卷可按，
    且挾持被害人之時間不長等一切情狀，予以科處有期徒刑三月。又被告未曾受有
    期徒刑以上刑之宣告，有刑案資料查註紀錄表在卷可按，其事後已與被害人成立
    和解，顯有悔意，應無再犯之虞，因認所宣告之刑，以暫不執行為適當，故予宣
    告緩刑二年，以啟自新。
據上論斷，應依刑事訴訟法第三百六十九條第一項前段、第三百六十四條、第二百九
十九條第一項前段，刑法第三百零二條第一項、第七十四條第一款、罰金罰鍰提高標
準條例第一條前段，判決如主文。
本案經檢察官甲○○到庭執行職務。
中      華      民      國    八十九     年     十      月     三十一   日
                                  臺灣高等法院臺中分院刑事第七庭
                                        審判長法  官  林  榮  龍
                                              法  官  謝  說  容
                                              法  官  黃  日  隆
右正本證明與原本無異。
如不服本判決應於收受送達後十日內向本院提出上訴書狀，其未敘述上訴之理由者並
得於提起上訴後十日內向本院補提理由書（均須按他造當事人之人數附繕本）。
                                              書記官  林  端  容
中      華      民      國    八十九     年     十一    月      三      日
                                                                        Ｃ


司法院資訊處製作；財團法人民間司法改革基金會備份。
